臺灣士林地方法院交通事件裁定　　　　 95年度交聲字第780號
原處分機關　臺北市交通事件裁決所
異　議　人
即受處分人　甲○○
上列受處分人因違反道路交通管理處罰條例案件，對於臺北市交
通事件裁決所民國95年9 月18日所為之處分（原處分案號：北市
裁二字第裁22-ADK400544號），聲明異議，本院裁定如下：
    主  文
原處分撤銷。
甲○○不罰。
    理  由
一、原處分意旨略以：異議人即受處分人甲○○駕駛車號CY-598
    9 號自用一般小客車於民國95年6 月2 日11時40分許，在臺
    北市○○區○○路右轉彎三合街時，不先駛入外側車道，故
    依道路交通管理處罰條例第48條第1 項第4 款規定，裁處異
    議人罰鍰新臺幣（以下同）600 元，並依同條例第63條第1
    項規定記違規點數1 點。
二、異議意旨略以：(一)伊於案發時間時確實依規定於右轉三合街
    30公尺前打方向燈約30秒至1 分鐘後，始以每小時20至30公
    里之速度切換至外側車道。(二)伊開始打方向燈時，車號5033
    -DT 自小客車同向慢速行駛在距離伊約10至20公尺之外側車
    道，嗣在距離三合街口約20公尺處，伊已順利駛入外側車道
    時，該自小客車駕駛人因處理小狗排泄物，失控加速向左前
    而來與伊擦撞。(三)處理事故之員警在談話記錄中記載「我在
    『欲右轉』三合街時」有誤，經伊當場澄清後，員警說：「
    好，我幫你註明你已打方向燈約1 分鐘，並評估與肇事者安
    全距離，見肇事車輛有意讓你，才切入外車車道」，原處分
    機關片段截取談話紀錄，誤以為伊係於「欲右轉」三合街時
    ，遭車號5033-DT 號一般自用小客車擦撞而為裁決，應予撤
    銷等語。
三、按汽車駕駛人之行為有下列情形之一，當場不能或不宜攔截
    製單舉發者，得逕行舉發：(一)闖紅燈或平交道。(二)搶越行人
    穿越道。(三)在道路收費停車處所停車，不依規定繳費。(四)不
    服指揮稽查而逃逸，或聞消防車、救護車、警備車、工程救
    險車之警號不立即避讓。(五)違規停車或搶越行人穿越道，經
    各級學校交通服務隊現場導護人員簽證檢舉。(六)行經設有收
    費站、地磅之道路，不依規定停車繳費或過磅。(七)經以科學
    儀器取得證據資料證明其行為違規。前項第7 款之科學儀器
    應採固定式，並定期於網站公布其設置地點。但汽車駕駛人
    之行為屬下列情形之一者，不在此限：(一)蛇行、危險方式駕
    車或二輛以上之汽車競駛或競技。(二)行駛路肩。(三)違規超車
    。(四)違規停車而駕駛人不在場。(五)未依規定行駛車道。(六)未
    依規定變換車道。(七)未保持安全距離。(八)跨越禁止變換車道
    線或槽化線。(九)行車速度超過規定之最高速限或低於規定之
    最低速限。(十)汽車駕駛人或乘客未依規定繫安全帶。(十一)汽車
    駕駛人或附載座人未依規定戴安全帽。對於前項第9 款之違
    規行為，採用固定或非固定式科學儀器取得證據資料證明者
    ，於一般道路須至少於100 公尺，於高速公路、快速公路須
    至少於300 公尺前，明顯標示之。第1 項逕行舉發，應記明
    車輛牌照號碼、車型等可資辨明之資料，以汽車所有人為被
    通知人製單舉發，道路交通管理處罰條例第7 條之2 定有明
    文。依據前揭規定，單純以科學儀器取得證據資料者，如屬
    蛇行、危險方式駕車或2 輛以上之汽車競駛或競技、行駛路
    肩、違規超車、違規停車而駕駛人不在場、未依規定行駛車
    道、未依規定變換車道、未保持安全距離、跨越禁止變換車
    道線或槽化線、行車速度超過規定之最高速限或低於規定之
    最低速限（須於一般道路須至少於100 公尺，於高速公路、
    快速公路須至少於300 公尺前，明顯標示之）、汽車駕駛人
    或乘客未依規定繫安全帶、汽車駕駛人或附載座人未依規定
    戴安全帽等特定違規行為，設置之科學儀器毋須採固定式。
    至其他違規行為，不限種類，非但設置科學儀器須採固定式
    ，且須定期於網站公布其設置地點。
四、查本件交通違規事件舉發日期為95年7 月13日，與違規時間
    即95年6 月2 日，顯非同日，此有臺北市政府警察局舉發違
    反道路交通管理事件通知單影本1 份附卷可證，且見該違規
    通知單記載「非現場舉發未簽收」，足證本件並非攔停舉發
    ，而係逕行舉發。而異議人被舉發之違規事實非屬前揭道路
    交通管理處罰條例第7 條之2 第1 項第1 至6 款所列之特定
    違規事項，亦非屬同條第2 項各款所列，毋須固定設置科學
    儀器之類型，依照前開法律規定及說明，非但須以科學儀器
    取得證據資料證明其行為違規，且採證儀器須採取固定式，
    並定期於網站公布設置地點。惟原處分機關竟以非科學儀器
    取得之異議人談話紀錄及道路交通事故初步分析研判表為據
    ，認定異議人於95年6 月2 日11時40分，在臺北市○○區○
    ○路右轉三合街時，未依規定先駛入外側車道，其認定違規
    事實，顯然違反前揭法律規定。此外遍查全案附卷資料，並
    無以科學儀器取得之證據資料，足以證明異議人確有原處分
    機關所指之違規事實，舉發機關逕行舉發，於法有違，原處
    分機關據以裁罰，亦有可議。
五、觀諸卷附道路交通事故調查報告表之現場簡易示圖，異議人
    係於尚未進入大業路、三合街口前，已開始變換入外側車道
    ，而非於路口處逕行自第2 車道右轉三合街。另檢視異議人
    之談話紀錄，異議人在警詢時並未陳明其「開始右轉」之處
    究與大業路、三合街口距離為何？談話紀錄所載「開始右轉
    」之語意，究係指「開始併入外側車道準備右轉」？抑或指
    「直接右轉入三合街」，並非明確，是否得僅據此談話紀錄
    ，逕認異議人有原處分機關所指之違規行為，尚非無疑。從
    而，縱依前開非科學儀器取得之證據資料，亦難認異議人有
    不先駛入外側車道違規右轉之行為。原處分未予詳查，逕予
    認定異議人，並非妥適。
六、綜上所述，原處分所指異議人之違規行為，尚乏法定之證據
    資料足以證明。原處分機關，遽予裁罰，應有未洽。異議人
    不服，聲明異議，所持理由雖非全然可採，惟原處分既有可
    議，自應將之撤銷，並另為異議人不罰之諭知。
據上論斷，應依道路交通管理處罰條例第87條第2 項、道路交通
案件處理辦法第20條前段，裁定如主文。
中　　華　　民　　國　　96　　年　　1 　　月　　15　　日
　　　　　　　　　交通法庭法　官　周群翔
以上正本證明與原本無異。
如不服本裁定應於送達後5 日內向本院提出抗告狀。
      　　　　　　　　　  書記官  劉育君
中　　華　　民　　國　　96　　年　　1 　　月　　15　　日
